【裁判字號】    96,訴緝,104
【裁判日期】    970114
【裁判案由】    偽造有價證券等
【裁判全文】
臺灣板橋地方法院刑事判決             96年度訴緝字第104號
公  訴  人  臺灣板橋地方法院檢察署檢察官
被      告  乙○○
                    （現於臺灣臺北監獄臺北分監執行中）
指定辯護人  本院公設辯護人丙○○
上列被告因偽造有價證券等案件，經檢察官提起公訴（94年度偵
字第14799 號），本院判決如下：
    主  文
乙○○被訴意圖供行使之用而偽造有價證券罪及行使偽造私文書
罪部分，均無罪。
被訴違反動產擔保交易法部分，免訴。
    理  由
一、公訴意旨略以：被告乙○○與年籍不詳名為蘇嘉祥之人，及
    另一年籍不詳之假冒為「李信毅」之男子，共同基於犯意聯
    絡，由被告乙○○於民國93年12月間，以動產擔保交易附條
    件買賣之方式，向福灣企業股份有限公司（以下簡稱福灣公
    司），買受車牌號碼4327-KC 號自小客車乙輛，因辦理分期
    付款亟需連帶保證人，乃盜刻李信毅之印章，並與上開假冒
    「李信毅」之人，共同於93年12月14日，持該盜刻之印章，
    與福灣公司訂立附條件買賣合約，並由該名男子冒名為李信
    毅擔任連帶保證人，分別在附條件買賣合約對保欄、連帶保
    證人欄及本票共同發票人欄，偽簽李信毅姓名及蓋用偽刻之
    李信毅印章，而交予福灣公司為行使，足以生損害於李信毅
    及福灣公司。而被告乙○○與福灣公司為前開附條件買賣，
    雙方約定總價金為新臺幣（下同）554,920 元，以每月為一
    期，分36期給付，前35期按月給付9,970 元，第36期給付20
    5,970 元，標的物應存放於臺北縣土城市○○街20巷1 號4
    樓被告乙○○住處附近，在價金未付清前，標的物所有權仍
    屬於出賣人所有，被告乙○○僅得占有使用，不得任意遷移
    或為其他處分，係為動產擔保交易之債務人；詎被告乙○○
    在取得標的物之後，進而即交予年籍不詳之蘇嘉祥使用，並
    自94年2 月14日第2 期起即拒不付款，並意圖為自己不法之
    利益，將該標的物遷移逃匿不知去向，致生損害於債權人福
    灣公司。因認被告乙○○涉犯刑法第201 條第1 項意圖供行
    使支用而偽造有價證券罪、同法第216 條、第210 條之行使
    偽造私文書罪，動產擔保交易法第38條之意圖不法之利益，
    將標的物遷移罪嫌等語。
二、按犯罪事實應依證據認定之，無證據不得認定犯罪事實，又
    不能證明被告犯罪或其行為不罰者，應諭知無罪之判決，刑
    事訴訟法第154 條第2 項、第301 條第1 項分別定有明文。
    次按認定不利於被告之事實，須依積極證據，茍積極之證據
    本身存有瑕疵而不足為不利於被告事實之認定，即應為有利
    於被告之認定，更不必有何有利之證據，而此用以證明犯罪
    事實之證據，猶須於通常一般人均不至於有所懷疑，堪予確
    信其已臻真實者，始得據以為有罪之認定，倘其證明尚未達
    到此一程度，而有合理性之懷疑存在，致使無從為有罪之確
    信時，即應為無罪之判決，此有最高法院82年度台上字第16
    3 號判決、76年度台上字第4986號、30年度上字第816 號等
    判例意旨可資參照。次按犯罪後之法律已廢止其刑罰者，應
    諭知免訴之判決，刑事訴訟法第302 條第4 款定有明文。又
    所謂犯罪後之法律已廢止其刑罰者，係指舊法之刑罰已經廢
    止，而現行法令上復無科以刑罰之明文者而言，最高法院著
    有22年上字第628 號判例意旨可資參照。
三、公訴人認被告涉有上開罪嫌，無非係以告訴人福灣汽車公司
    之代理人汪欣叡指述明確，並有附條件買賣合約、本票影本
    各乙紙為其主要論據。訊據被告堅詞否認有何意圖供行使之
    用而偽造有價證券及行使偽造私文書犯行，辯稱：伊任職便
    當店之老闆蘇嘉祥稱其信用不佳，要伊出名購車讓其使用，
    伊確實有在本票、契約書上簽名，但在簽名時，本票、契約
    書上均係空白的，伊並不認識李信毅等語。
四、經查：
(一)無罪部分：
  1.車牌號碼4327-KC 號自用小客車係被告乙○○出名，由李信
    毅擔任連帶保證人，而以附條件買賣方式，於93年12月14日
    向福灣企業股份有限公司購買乙節，為被告自承不諱，並據
    證人甲○○證述在卷（詳本院卷第67頁），復有附條件買賣
    契約書、動產擔保交易附條件買賣設定登記申請書、本票影
    本各乙紙在卷可稽，此部分事實首堪認定。
  2.另卷附附條件買賣合約書及本票上「李信毅」之簽名及印章
    係偽造乙節，業據證人李信毅於偵查中證述明確（詳94年度
    他字第3820號卷第9 頁），並有臺灣臺北地方法院94年度北
    簡字第18458 號宣示判決筆錄影本乙份在卷可按，足見上情
    非虛。
  3.本件所應審究者，乃被告乙○○與該名自稱「李信毅」之人
    有無偽造有價證券及行使偽造私文書之犯意聯絡？查被告自
    承：伊在簽名之前，文件簽名欄上都是空白的等語（詳本院
    卷第42頁），核與證人甲○○於本院審理時證述：「（檢察
    官問：提示發查卷第二頁、他字卷第十七頁，這個買賣設定
    登記申請書，這個案子是否是你承辦？）對，我去對保」、
    「（檢察官問：這張本票是不是你當天去對保的時候收執的
    ？）是」、「（檢察官問：這張本票上面有一個發票人、一
    個共同發票人，他們這兩位在簽發這張本票的時候，是在你
    面前簽發的嗎？）是」、「（檢察官問：兩人都在你面前？
    ）他們是分批來，是乙○○先簽，然後李信毅再簽」、「（
    檢察官問：有沒有核對過他們的身分證？）有，兩位都有核
    對」、「（檢察官問：是否有核對身分證上的照片？）跟照
    片一樣」、「（檢察官問：乙○○跟李信毅去的時候，旁邊
    還有沒有人？）有」、「（辯護人問：李信毅跟你辦對保的
    時候還有沒有人跟他一起去？）沒有」、「（辯護人問：你
    在跟乙○○辦對保的時候，你有詢問他是否有其他保證人嗎
    ？）有」、「（辯護人問：乙○○怎麼跟你說？）他說有一
    個朋友李信毅」、「（審判長問：剛才提示的契約書及本票
    ，契約書上所有『李信毅』的名字都是李信毅後來才補簽上
    去？）對」、「（審判長問：當初有沒有質疑為什麼對保的
    時候不是同時而是先後來？）因為乙○○當時在快餐店工作
    ，很趕，他說要趕回去上班」等語相符（詳本院卷第66-70
    頁），則被告既係自行前往對保，並先行在系爭本票及附條
    件買賣契約書上簽名，從而，被告是否知悉該名自稱「李信
    毅」男子之身分尚非無疑。縱使如證人甲○○證述，被告曾
    表示另有一連帶保證人「李信毅」，惟尚難執此認定被告知
    悉該名自稱「李信毅」男子之身分，而與之有偽造有價證券
    及行使偽造私文書之犯意聯絡。再者，被告如明知該名男子
    之真實身分，而任由該名男子以「李信毅」名義擔任連帶保
    證人而規避事後因主債務人未清償借款而遭追索之可能，被
    告大可以同樣手法冒用他人身分以附條件買賣方式購買上開
    自小客車，除可免除主債務人之債務外，亦可規避偽造有價
    證券、偽造私文書之刑事責任，惟被告均以其真實身分簽訂
    附條件買賣契約書、本票等文件，足見被告與該名自稱「李
    信毅」之男子並無犯意之聯絡。綜上所述，公訴人所舉之證
    據不足以證明被告確有與自稱「李信毅」男子有共同偽造有
    價證券及行使偽造私文書犯行。此外，復查無任何積極證據
    ，足認被告確有公訴人所指此部分之犯行，揆諸首揭說明，
    自應諭知被告無罪之判決。
(二)免訴部分：
    查動產擔保交易法第五章罰則部分（即第38條至第40條），
    業經立法院96年6 月14日三讀通過修正刪除，並經總統於同
    年7 月11日以華總一義字第09600088561 號令公布，同年月
    13日生效施行，是本件公訴意旨所認被告為動產擔保交易之
    債務人，意圖不法之利益，將標的物遷移，致生損害於債權
    人之犯罪事實，依新修正之動產擔保交易法，顯已廢止其刑
    罰，揆諸前開說明，此部分應逕為諭知免訴之判決。
據上論斷，應依刑事訴訟法第301 條第1 項前段、第302 條第4
款，判決如主文。
本案經檢察官吳宗光到庭執行職務。
中    華    民    國    97    年    1     月    14    日
                  刑事第十七庭審判長法  官  李幼妃
                                    法  官  張紹省
                                    法  官  鄭燕璘
以上正本證明與原本無異
如不服本判決，應於判決送達後10日內敘明上訴理由，向本院提
出上訴狀（應附繕本），上訴於臺灣高等法院。
                                    書記官  呂紹明
中    華    民    國    97    年    1     月    14    日


司法院資訊處製作；財團法人民間司法改革基金會備份。
